臺灣臺南地方法院刑事裁定　　　　　　　95年度聲判字第27號
聲　請　人
即　告訴人　乙○○
被　　　告　甲○○
上列聲請人因告訴被告傷害案件，不服臺灣高等法院臺南分院檢
察署檢察長駁回再議之處分（95年度上聲議字第633號），聲請
交付審判，本院裁定如下：
    主    文
本件交付審判。
    理    由
一、按告訴人不服上級法院檢察署檢察長或檢察總長認再議為無
    理由而駁回之處分者，得於接受處分書後十日內委任律師提
    出理由狀，向該管第一審法院聲請交付審判；又法院認為交
    付審判之聲請不合法或無理由者，應駁回之，刑事訴訟法第
    二百五十八條之一、第二百五十八條之三第二項前段，分別
    定有明文。
二、本件聲請人乙○○以被告甲○○涉犯傷害罪向臺灣臺南地方
    法院檢察署檢察官提出告訴，經該檢察署檢察官於民國九十
    五年七月十七日，以九十五年度偵字第九○一一號為不起訴
    處分後，聲請人不服，聲請再議亦經臺灣高等法院臺南分院
    檢察署檢察長於九十五年八月七日，以九十五年度上聲議字
    第六三三號案以再議為無理由而駁回再議，聲請人於九十五
    年八月十日收受再議駁回不起訴處分書，於九十五年八月十
    七日委任律師向本院聲請交付審判等情，業經本院調閱臺灣
    臺南地方法院檢察署九十五年度營他字第一七三二號、九十
    五年度核交字第二四一號、九十五年度偵字第九○一一號偵
    查卷及臺灣高等法院臺南分院檢察署九十五年度上聲議字第
    六三三號偵查卷核閱屬實，並有交付審判聲請狀附卷可稽，
    是本件聲請於程序上已符合規定，先予敘明。
三、臺灣臺南地方法院檢察署九十五年度偵字第九○一一號不起
    訴處分書之意旨：
  (一)告訴及臺南縣警察局佳里分局報告意旨略以：告訴人乙○○
    與被告甲○○係四親等旁系姻親之堂兄弟，屬家庭暴力防治
    法第三條第四款所定之家庭成員。詎被告甲○○與被告黃海
    參及三名真實姓名年籍不詳之成年男子，共同基於普通傷害
    之犯意聯絡，由被告黃海參於民國九十五年二月十四日下午
    三時三十分許，駕駛車牌號碼Ｓ７─９６４５號小客車搭載
    前開三名真實姓名年籍不詳之成年男子前往臺南縣佳里鎮○
    ○路三○九號告訴人經營之「世運體育用品社」後，該三名
    成年男子即持鋁棒進入該體育用品社內毆打告訴人身體，致
    告訴人受有頭部外傷併前額及嘴唇撕裂傷、前胸及腹壁挫傷
    、雙上肢多處擦傷等傷害。因認被告甲○○及黃海參共同涉
    有刑法第二百七十七條第一項之傷害罪嫌。
　(二)按告訴或請求乃論之罪，告訴人於第一審辯論終結前得撤回
　  其告訴；其告訴已經撤回者，應為不起訴處分，刑事訴訟法
    著有明文。又按告訴乃論之罪，對於共犯一人撤回告訴者，
    其效力及於其他共犯，同法第二百三十九條第一項前段亦定
    有明文。經查，被告黃海參及甲○○前揭所為，係涉犯刑法
    第二百七十七條第一項之普通傷害罪嫌，依同法第二百八十
    七條前段之規定須告訴乃論。茲因告訴人已當庭表明對被告
    黃海參撤回告訴之意，有本署檢察事務官詢問筆錄在卷可按
    ，揆諸上開規定，告訴人撤回告訴之效力亦及於共犯即被告
    甲○○，是應為不起訴處分。
四、臺灣高等法院臺南分院檢察署九十五年度上聲議字六三三號
    處分之意旨：
  (一)聲請再議意旨略以：聲請人以為計程車司機被告黃海參亦為
    同夥，惟事後已知僅係受僱載送並未參與，自非共同被告，
    應無對一人撤回告訴之效力及於其他共犯之理等云云。而指
    摘原不起訴處分不當。
  (二)惟查：按告訴或請求乃論之罪，告訴人於第一審辯論終結前
    得撤回其告訴；其告訴已經撤回者，應為不起訴處分，刑事
    訴訟法定有明文。又按告訴乃論之罪，對於共犯一人撤回告
    訴者，其效力及於其他共犯，同法第二百三十九條第一項前
    段亦定有明文。經查，本件被告黃海參及甲○○所為，係犯
    刑法第二百七十七條第一項之普通傷害罪嫌，依同法第二百
    八十七條前段之規定須告訴乃論。茲據聲請人乙○○當庭表
    明對共同被告黃海參（被告甲○○、黃海參均經聲請人於警
    訊中提出傷害告訴）撤回告訴，有詢問筆錄在卷可稽，揆諸
    上開規定，聲請人撤回告訴之效力自亦及於共犯即被告甲○
    ○，自應為不起訴處分。是本件原檢察官之處分並無不當，
    聲請人仍執前詞，指摘原處分不當，為無理由。
五、聲請交付審判意旨略以：
　(一)按檢察官對被告甲○○部分予以不起訴處分，及臺灣高等法
　  院臺南分院檢察署駁回告訴人再議聲請之原因，係因被告甲
    ○○及黃海參所為係犯刑法第二百七十七條第一項之普通傷
    害罪嫌，且聲請人乙○○業於警詢時對渠等提出傷害告訴，
    是聲請人嗣於偵訊時對於被告黃海參撤回告訴，依刑事訴訟
    法第二百三十九條前段規定，其效力亦及於其他共犯即被告
    甲○○，故為上開處分。
  (二)惟查，聲請人係遭被告甲○○教唆之三名真實年籍姓名不詳
    男子，侵入聲請人之體育用品店後，持店內之棒球棒所毆傷
    ，而黃海參僅係排班載客之計程車司機，當天是在不知情之
    情況下受雇搭載該三名行兇男子，其與被告甲○○及該三名
    男子既無傷害之犯意聯絡，亦無教唆或幫助傷害之意思及行
    為，自非本件傷害犯行之共犯。嗣九十五年四月十一日檢察
    事務官訊問時，聲請人因檢察事務官告知上情，認為黃海參
    既非傷害案件之共犯，乃撤回對黃海參之告訴，是該撤回之
    效力自不及於與黃海參不具有共犯關係之甲○○及該三名行
    兇之不詳男子。本件聲請人告訴甲○○等人傷害案件，其告
    訴既未撤回，亦未逾告訴期間，檢察官並無應依刑事訴訟法
    第二百五十二條第五款為不起訴處分之事由卻為不起訴處分
    ，該處分即難謂為適法等語。
六、本院裁定交付審判之理由：
　(一)按民國九十一年二月八日修正公布之刑事訴訟法，新增第二
　  百五十八條之一至之四所規定之「交付審判制度」，其主要
    目的在建立對於檢察官不起訴或緩起訴裁量權之外部監督機
    制，法院僅就檢察官所為不起訴或緩起訴之處分是否正確加
    以審查，以防止檢察機關濫權。依此立法精神，同法第二百
    五十八條之三第三項規定法院審查聲請交付審判案件時「得
    為必要之調查」，其調查證據之範圍，自應以偵查中曾顯現
    之證據為限。再為避免法官權限之過度擴張，因而壓縮檢察
    官之控訴權限，法院對於聲請交付審判案件之審查對象，應
    限於檢察官不起訴處分是否違法。質言之，如檢察官係依據
    刑事訴訟法第二百五十二條規定予以不起訴處分者，應審查
    該處分是否符合該條各款之規定，尤其是法院認為案件依法
    定原則應起訴，但檢察官卻違法為不起訴的情形；若係依據
    同法第二百五十三條規定為不起訴處分者，則應審查該處分
    是否有裁量逾越或裁量濫用之情形，先予敘明。
  (二)次按，告訴乃論之罪，係以犯罪事實為基礎，基於犯罪事實
    之特質，而賦予告訴權人告訴權。是告訴，係告訴權人向偵
    查機關申告犯罪事實，並為請求追訴之意思表示；告訴之行
    使應對犯罪事實為之，並非對於特定之犯人為之；告訴權人
    僅就犯罪事實是否告訴有自由決定之權，並非許其有選擇告
    訴之犯人之意。又數人共犯一罪者，共犯間對於犯罪本具有
    互相利用之關係，為求偵查之便利，訴追條件之充實，自無
    庸為逐一之告訴。故刑事訴訟法第二百三十九前段規定，告
    訴乃論之罪，對共犯之一人告訴者，其效力及於其他共犯。
    此乃告訴之主觀不可分原則（陳樸生著，刑事訴訟法實務，
    再訂版，第三百十頁至第三百十一頁參照）。其次，被害人
    實行告訴後，於第一審言詞辯論終結前，復基於隱私、名譽
    、家庭等個人利益而撤回告訴者，其效力及於其他共犯，刑
    事訴訟法第二百三十八條第一項、第二百三十九條前段定有
    明文。是以前揭告訴之主觀不可分之效力於撤回告訴亦有適
    用。據此，撤回告訴亦僅得針對「犯罪事實」為之。當告訴
    人表示其不欲追訴犯罪事實之意思而撤回告訴時，撤回告訴
    之效力自及於涉及該犯罪事實之共犯全體，而不容告訴人再
    選擇撤回告訴之共犯。惟倘告訴人僅限定就共犯中之一人為
    告訴或撤回告訴時（例如甲乙共同傷害丙，丙表示只告訴甲
    ，而不告訴乙；或丙表示只告訴甲，而撤回對丙的告訴），
    告訴人對「犯罪事實」究係告訴或撤回告訴之真意並不明確
    ，基於刑事訴訟程序上之照料義務，實施刑事訴訟之公務員
    即檢察事務官、檢察官及辦理刑事案件之法官，自應先探究
    及詢問該告訴人之真意所在為何，始能據以認定告訴或撤回
    告訴之合法性。
  (三)經本院查：
  　1.本件聲請人於警訊時指訴如下：「（問：該駕駛Ｓ７─９
    　６４５號自小客車之男子你是否認識？）不認識。經警查
    　為：黃海參」、「（問：駕駛該部自小客車之男子有無進
   　 入你住宅內？）沒有」、「（問：該Ｓ７─９６４５號自
      小客車駕駛人黃海參與該三至四名男子是否認識，你是否
      知道請詳述之？）該駕駛Ｓ７─９６４５號自小客車駕駛
      人黃海參已於九十五年二月十四日下午五時許有至住宅找
      我說明並非他有參與毆打我之情事，因他是一名計程車司
      機載客人至該地點，並不知道坐他計程車的那幾名男子要
      毆打我。他是靠計程車賺錢生活的人」、「（問：你是否
      要對計程車司機及三至四名男子提出告訴及附帶民事訴訟
      ？）我都要對他們全部提起傷害告訴及附帶民事訴訟」等
      語（參見警卷第四頁）。
    2.惟聲請人於檢察事務官訊問時雖改稱：「（問：告何人何
      事？）告甲○○教唆傷害。黃海參因為只是計程車司機，
      所以我不告黃海參。」、「（問：是否撤回黃海參的傷害
      告訴？）是的」等語（參見九十五年度核交字第二四一號
      卷第八頁）。是聲請人係僅就共犯中之一人即被告甲○○
      告訴，或係僅就另一共犯即黃海參撤回告訴，其對本件傷
      害之犯罪事實是否實行告訴之真意即不明確。經本院整體
      觀察聲請人之陳述，聲請人對於檢察事務官所為「告何人
      何事？」之詢問，業已明確表示就傷害之犯罪事實有意追
      究，且參酌卷內資料，其對於檢察事務官所為「甲○○於
      何時、何地教唆何人傷害你？」之詢問時，對於犯罪事實
      亦有具體而明確之陳述，明示其欲申告本件傷害之犯罪事
      實，請求追訴之意思（參見九十五年度核交字第二四一號
      卷第八頁至第九頁），已足認聲請人確有就本件被告甲○
      ○傷害之犯罪事實實行告訴之真意。反之，聲請人既無選
      擇只單獨對共犯中一人撤回告訴之權，且其單獨撤回對黃
　　　海參告訴之表示，並非針對本件傷害之犯罪事實所為，自
  　　不生撤回告訴之效力，從而亦無再適用刑事訴訟法第二百
    　三十九條，使撤回告訴之效力及於其他共犯即被告甲○○
      之餘地。
    3.再參酌數人是否共犯告訴乃論之罪，係屬檢察官偵查之權
      限，是本件聲請人告訴或撤回告訴之主觀效力範圍，固以
      檢察官就黃海參是否與被告甲○○共犯傷害案件之認定結
　　　果為據，惟此等認定結果卻足以影響聲請人是否撤回告訴
      之意願，蓋倘若聲請人知悉偵查結果係黃海參與甲○○間
      具共犯關係，其為避免使撤回告訴之效力及於被告甲○○
      ，必不欲為對黃海參撤回告訴之表示。此外，倘聲請人係
      因不知道撤回告訴具有主觀不可分之效力，或係因不可歸
      責於己而對犯罪事實之認識發生錯誤，始撤回告訴者，此
      等不利益亦不應由聲請人負擔。是檢察官本於前述刑事訴
      訟法照料義務，自應向聲請人闡明撤回告訴之效果，並將
      偵查犯罪事實之可能結果告知聲請人，俾其斟酌是否仍撤
      回本件傷害案件之對黃海參之告訴，且撤回告訴之效力將
      可能及於被告甲○○，始可謂充分且完整地保障告訴權。
      經查，本件聲請人先於警詢中既已明明指黃海參曾向其說
      明伊僅是計程車司機，不知道所載之客人會毆打聲請人等
      語（見警卷第四頁），後於檢察事務官第一次詢問時，即
      以「黃海參只是計程車司機」為由，表示欲撤回對黃海參
      之告訴，揆諸聲請人二次供述內容，其主觀上是否認為黃
      海參僅是計程車司機，未參與傷害犯行，進而認為黃海參
      並非共犯傷害罪之人，因而撤回對黃海參之告訴，非無探
      究之必要。惟值此偵查甫剛開始，黃海參有無與被告甲○
      ○共犯傷害案件均尚未明朗之際，檢察事務官未踐行前揭
      照料義務，竟任由聲請人本於對案情不明確之認識而表示
      撤回對黃海參之告訴，嗣檢察官於偵查終結時亦未踐行此
      等義務，遽以聲請人曾單獨對黃海參撤回告訴認定聲請人
      業已撤回告訴，且撤回告訴之效力因刑事訴訟法第二百三
      十九條規定及於被告甲○○，致使聲請人始終未有機會充
      分且完整地斟酌決定是否撤回告訴，檢察事務官及檢察官
      所為自有違反照料義務之情事。
  (四)綜上所述，原檢察官認為本件應為不起訴處分，無非係以聲
    請人乙○○前於警訊中，對甲○○、黃海參均已提出傷害告
    訴，嗣於檢察事務官訊問時，復當庭表示對共同被告黃海參
    撤回告訴，依據刑事訴訟法第二百三十九條規定，撤回告訴
    之效力自及於共犯即甲○○為據。惟檢察事務官與檢察官有
    前揭違反照料義務之情事，且未探求當事人真意，即遽以聲
    請人單獨對黃海參撤回告訴作為其業已撤回傷害告訴之依據
    ，亦有違前揭刑事訴訟法第二百三十九條撤回告訴之主觀不
    可分之意旨；又聲請人既已就本件傷害案件合法提出告訴，
    且未經撤回，自無刑事訴訟法第二百五十二條第五款「告訴
    乃論之罪，其告訴已經撤回或已逾告訴期間」之情形存在，
    該不起訴處分即有違背法定原則，應起訴但檢察官卻為不起
    訴之違法。再者，原檢察官偵查結果已認為被告黃海參及甲
    ○○係涉犯刑法第二百七十七條第一項之普通傷害罪嫌，僅
    係因告訴人撤回告訴之效力及於被告甲○○，始為該不起訴
    處分。是以本件傷害案件已經跨越起訴門檻，並無繼續偵查
    之必要。從而應認本件聲請交付審判意旨為有理由，自應准
    許。
據上論斷，應依刑事訴訟法第二百五十八條之三第二項後段，裁
定如主文。
中　　華　　民　　國　　96　　年　　1　　月　　 19　　日
　　　　　　　　　刑事第二庭    法　官　蘇義洲
                                法  官  徐文瑞
                                法  官  洪士傑
以上正本證明與原本無異。
被告如不服本裁定，應於收受送達後5日內向本院提出抗告狀。
（應附繕本）
             　　　　 　　　　　書記官　王政煌
中　　華　　民　　國　　96　　年　　1　　 月　  19　　日
